最高法院刑事判決　　　　　　　　　　111年度台上字第697號
上　訴　人　莊佩芳


上列上訴人因傷害案件，不服臺灣高等法院高雄分院中華民國11
0 年9 月9 日第二審判決（110 年度上訴字第619 號，起訴案號
：臺灣高雄地方檢察署109 年度偵字第10272 號），提起上訴，
本院判決如下：
    主  文
上訴駁回。
    理  由
一、按刑事訴訟法第377 條規定，上訴於第三審法院，非以判決
    違背法令為理由，不得為之。是提起第三審上訴，應以原判
    決違背法令為理由，係屬法定要件。如果上訴理由書狀並未
    依據卷內訴訟資料，具體指摘原判決不適用何種法則或如何
    適用不當，或所指摘原判決違法情事，顯與法律規定得為第
    三審上訴理由之違法情形，不相適合時，均應認其上訴為不
    合法律上之程式，予以駁回。本件原判決認定上訴人甲○○
    有其事實欄所載之傷害犯行，因而維持第一審論上訴人犯成
    年人故意對兒童犯傷害罪，經依刑法第62條自首規定減輕其
    刑後，處罰金新臺幣3 萬元，並諭知罰金如易服勞役之折算
    標準之判決，駁回上訴人在第二審之上訴。已詳細敘述所憑
    之證據及取捨、認定之理由。且就上訴人否認有傷害犯行等
    語，辯稱其雖有輕拍被害人陳○○（名字詳卷）手臂，惟被
    害人之傷勢並非其造成，且告訴人即被害人之母甘○○（名
    字詳卷）及到場之員警均未見被害人受有傷害等語，其辯詞
    不可採之理由，予以指駁。所為論斷，俱有卷存證據資料可
    資覆按，從形式上觀察，並無採證認事違背經驗法則、論理
    法則，亦無量刑職權之行使有濫用，或其他違背法令之情形
    。
二、上訴意旨乃謂：㈠、兒童及少年福利與權益保障法第112 條
    第1 項前段規定，應屬刑法總則之加重，原判決認本件係屬
    分則加重之性質，自有判決適用法則不當之違法。㈡、其於
    原審時分別請求對於何以輕拍被害人會造成鈍挫傷等情及就
    偵查及原審筆錄中關於其與女兒賴○○（名字詳卷）之陳述
    未能完全記載乙節，予以鑑定及勘驗，惟原審未為鑑定並勘
    驗，亦有調查未盡之違法等語。
三、惟查：㈠、刑法總則之加重，係概括性之規定，所有罪名均
    一體適用；刑法分則之加重，係就犯罪類型變更之個別犯罪
    行為予以加重，為另一獨立之罪名。兒童及少年福利與權益
    保障法第112 條第1 項前段規定：成年人教唆、幫助或利用
    兒童及少年犯罪或與之共同實施犯罪或故意對其犯罪者，加
    重其刑至2 分之1 。其中成年人教唆、幫助或利用兒童及少
    年犯罪或與之共同實行犯罪之加重，並非對於個別特定之行
    為而為加重處罰，其加重係概括性之規定，對一切犯罪皆有
    其適用，自屬刑法總則加重之性質；至故意對兒童及少年犯
    罪之加重，係對被害人為兒童及少年之特殊要件予以加重處
    罰，乃就犯罪類型變更之個別犯罪行為予以加重，則屬刑法
    分則加重之性質，應有區別。本件上訴人係故意傷害兒童即
    本件被害人，則原審依據上開條例第112 條第1 項前段規定
    認屬刑法分則加重性質予以加重其刑。經核於法並無違誤。
    ㈡、審判期日應調查之證據，係指與待證事實有重要關係，
    在客觀上顯有調查必要性之證據而言，故其範圍並非漫無限
    制，必其證據與判斷待證事實之有無，具有關聯性，得據以
    推翻原判決所確認之事實，而為不同之認定，始足當之。若
    僅係枝節性問題，或所欲證明之事項已臻明瞭，而當事人聲
    請調查之證據，僅在延滯訴訟，或就同一證據再度聲請調查
    ，甚或事實上根本無法調查，自均欠缺調查之必要性。上訴
    人於第一審時雖有請求調閱偵查時之錄影檔案，惟經第一審
    法院審酌後，認無調查之必要，並於判決中說明不予調查之
    理由（見第一審判決理由二、㈤），上訴人於原審時即未再
    為此部分調查之聲請，僅請求傳喚證人即其女兒賴○○、告
    訴人到庭作證，及對告訴人、被害人或其本人進行測謊鑑定
    ，然未請求對被害人傷勢成因進行鑑定。則原審法院綜合相
    關事證，認此部分事證已臻明確，就此未再行無益之調查，
    即難謂有應於審判期日調查之證據而未予調查之違誤。上訴
    意旨及其餘所指原判決認定其犯罪之時間有誤差、被害人及
    告訴人前後陳述有異且與診斷書記載不符等語，均係就原判
    決已說明之事項及屬原審採證認事、量刑職權之適法行使，
    持憑己見，就相同證據資料而為不同之評價，且重為事實之
    爭執，與法律規定得為第三審上訴理由之違法情形，不相適
    合。其上訴不合法律上之程式，應予駁回。
據上論結，應依刑事訴訟法第395 條前段，判決如主文。
中    華    民    國   111    年    3     月    3     日
                  刑事第四庭審判長法  官  林  立  華  
                                  法  官  林  瑞  斌  
                                  法  官  王  敏  慧  
                                  法  官  李  麗  珠  
                                  法  官  謝  靜  恒  
本件正本證明與原本無異
                                  書記官
中    華    民    國   111    年    3     月    7     日